【裁判字號】    99,輔宣,7
【裁判日期】    991011
【裁判案由】    輔助宣告
【裁判全文】
臺灣苗栗地方法院民事裁定               99年度輔宣字第7號
聲  請  人  乙○○
相  對  人  甲○○
上列聲請人聲請對相對人為輔助宣告事件，本院裁定如下：
    主  文
宣告相對人甲○○（民國64年2 月24日出生，身分證統一編號：
Ｚ000000000號）為受輔助宣告之人。
選定聲請人乙○○（民國42年5 月3 日出生，身分證統一編號：
Ｚ000000000號）為受輔助宣告之人之輔助人。
程序費用新臺幣壹仟元由受輔助宣告之人負擔。
    理  由
一、按對於因精神障礙或其他心智缺陷，致不能為意思表示或受
    意思表示，或不能辨識其意思表示之效果者，法院得因本人
    、配偶、四親等內之親屬、最近1 年有同居事實之其他親屬
    、檢察官、主管機關或社會福利機構之聲請，為監護之宣告
    。法院對於監護宣告之聲請，認為未達第1 項之程度者，得
    依第15條之1 第1 項規定，為輔助之宣告。次按對於因精神
    障礙或其他心智缺陷，致其為意思表示或受意思表示，或辨
    識其意思表示效果之能力，顯有不足者，法院得因本人、配
    偶、四親等內之親屬、最近1 年有同居事實之其他親屬、檢
    察官、主管機關或社會福利機構之聲請，為輔助之宣告。受
    輔助宣告之人，應置輔助人。輔助人及有關輔助之職務，準
    用第1095條、第1096條、第1098 條 第2 項、第1100條、第
    11 02 條、第1103條第2 項、第1104條、第1106條、第1106
    條之1 、第1109條、第1111條至第1111條之2 、第1112條之
    1 及第1112條之2 之規定。民法第14條第1 、3 項、第15條
    之1 第1 項、第1113條之1分 別定有明文。
二、本件聲請意旨略以：聲請人為相對人之母親，相對人自幼智
    能不足，雖經送醫診治，仍不見起色，為此請求宣告相對人
    為受輔助宣告之人等語，並提出戶籍謄本、相對人之中華民
    國身心障礙手冊等件為證。另經本院於99年8 月19日上午10
    時30分許至為恭醫院醫院東興院區實施鑑定程序，現場有為
    恭醫院黃照醫師、聲請人乙○○及證人張宜蓁等人在場，法
    官當場審驗相對人之心神狀況，並在醫師面前訊問相對人，
    相對人能清楚對話，並具有簡單之計算及辨識紙鈔能力。又
    經鑑定人黃照醫師初步表示略以：相對人曾於署立苗栗醫院
    就醫治療，經診斷為智能障礙、癲癇、器質性腦徵候群等，
    行為控制能力不佳，須待進一步檢測等語，此有本院99年8
    月19日於為恭醫院東興院區所製作之勘驗筆錄附卷可稽。
三、嗣經上開醫師函覆精神鑑定報告書載明略以：相對人由母親
    及姊姊陪同接受鑑定，據相對人之家人陳述，相對人自我照
    顧尚可，叫喚下可協助家裡做一些簡單家務，但做不好，相
    對人平日大多在家上網玩遊戲、看電視及打球，曾遭詐騙數
    次，且有收受贓物遭判刑之前科。精神鑑定過程中，相對人
    意識清楚，外觀衣著整齊，注意力尚可，表情拘謹害羞，姿
    態緊張不安且畏縮，言談缺乏自發性，話量不多、 速度慢，
    抽象思考不佳，語言表達內容貧乏，計算判斷能力差，理解
    力不佳。另相對人接受成人魏氏智力測驗，結果顯示語言智
    商為54，操作智商56，總智商為54，衡鑑結果相對人表現叫
    同年齡成人低，屬中度智能不足。相對人臨床診斷為中度智
    能不足，癲癇、器質性精神病，以致其認知及現實判斷能力
    受損，其意思表示、受意思表示及辨識其意思表示之能力顯
    有不足，其精神狀態符合輔助宣告之標準等語，此為恭醫院
    99 年8月23日司法鑑定報告書1 份在卷可參。綜觀上情，足
    認相對人確因精神障礙或其他心智缺陷，致其為意思表示或
    受意思表示，或辨識其意思表示之效果之能力，顯有不足，
    爰宣告相對人為受輔助宣告之人。
四、又相對人未結婚而無配偶。核聲請人乙○○為相對人母親，
    乃相對人最近之親屬，長期與相對人同住，實際照顧相對人
    ，表示願意負起將來照顧相對人甲○○，而相對人之父親張
    衛徐及姊姊張宜蓁出具同意書，表示同意由聲請人擔任相對
    人之輔助人，足認由聲請人擔任相對人之輔助人，應可善盡
    保護相對人權益之責任，爰依上揭規定，選定聲請人乙○○
    為相對人之輔助人。
五、又依民法第15條之2 第1 項規定，受輔助宣告之人為下列行
    為時，應經輔助人同意；但純獲法律上利益，或依其年齡及
    身分、日常生活所必需者，不在此限：（一）為獨資、合夥
    營業或為法人之負責人；（二）為消費借貸、消費寄託、保
    證、贈與或信託；（三）為訴訟行為；（四）為和解、調解
    、調處或簽訂仲裁契約；（五）為不動產、船舶、航空器、
    汽車或其他重要財產之處分、設定負擔、買賣、租賃或借貸
    ；（六）為遺產分割、遺贈、拋棄繼承權或其他相關權利；
    （七）法院依前條聲請權人或輔助人之聲請，所指定之其他
    行為，附此敘明。
六、依民事訴訟法第624 條之1 第3 項、第608 條第1 項，裁定
    如主文。
中    華    民    國    99   年    10    月     11    日
                  家事法庭   法  官  李麗萍
以上正本係照原本作成。
如不服本裁定關於選定輔助人部分，應於送達後10日內向本院提
出抗告狀，並繳納抗告費新臺幣壹仟元；其餘關於宣告輔助之部
分，不得抗告。
                             書記官  曾建和
中    華    民    國    99  年    10     月    11     日

司法院資訊處製作；財團法人民間司法改革基金會備份。
